【裁判字號】    96,訴,2048
【裁判日期】    970205
【裁判案由】    毒品危害防制條例
【裁判全文】
臺灣板橋地方法院刑事判決              96年度訴字第2048號
公  訴  人  臺灣板橋地方法院檢察署檢察官
被      告  乙○○
選任辯護人  陳麗玢律師
上列被告因違反毒品危害防制條例案件，經檢察官提起公訴（96
年度偵字第5207號），本院判決如下：
    主  文
乙○○販賣第一級毒品，處有期徒刑壹拾伍年貳月。扣案之海洛
因壹包（淨重零點玖肆公克）沒收銷燬之，扣案之行動電話壹支
（不含其內門號0000000000之晶片卡壹枚）、電子磅秤壹台、塑
膠夾鍊袋柒個、包裝紙袋貳拾陸個、分裝鏟壹支、分裝湯匙壹支
均沒收，販賣第一級毒品所得財物新臺幣壹仟元沒收，如全部或
一部不能沒收時，以其財產抵償之。
    事  實
一、乙○○基於販賣第一級毒品海洛因之犯意，以其所有之行動
    電話1 支（內含賴昱維申請之門號0000000000晶片卡1 張）
    與甲○○聯絡後，於民國96年3 月1 日晚間8 時許，在台北
    縣中和市○○路○段73號麥當勞速食店外，販賣價值新台幣
    （下同）1 千元之第1 級毒品海洛因1 小包（淨重0.09公克
    ）予甲○○，旋為警當場查獲，並自乙○○處扣得海洛因1
    包（淨重0.94公克）、販賣海洛因所得現金1 千元、行動電
    話1 支（含門號0000000000號之晶片卡1 張）、電子磅秤1
    台、塑膠夾鍊袋7 個、包裝紙袋26個、分裝鏟、分裝湯匙各
    1 支。
二、案經臺北市政府警察局刑警大隊報請臺灣板橋地方法院檢察
    署檢察官偵查起訴。
    理  由
壹、證據能力方面：
一、被告於96年3月2日及同年月12日在偵訊中之自白：
    被告辯稱96年3 月1 日偵訊時因毒癮發作，精神不濟，而96
    年3 月12日之偵訊筆錄與其當時之陳述內容不符，無證據能
    力云云，然觀諸96年3 月2 日之偵訊筆錄，被告就檢察官之
    問題均能正常回答，甚且就檢察官「之前有無販賣毒品予其
    他人」之問題答以「沒有」此一非不利於己之供述，是顯然
    被告能理解並係出於自由意識回答檢察官之訊問。又96年3
    月12日偵訊錄影光碟經本院勘驗結果，被告應訊時，身體、
    舉止均無異狀，且筆錄記載與被告之陳述內容相符，被告確
    已自白販賣海洛因1 包予甲○○無訛，此有勘驗筆錄1 份在
    卷可稽，是被告上開辯解，要不足採，其於96年3 月12日在
    偵訊中之自白自有證據能力。
貳、實體方面：
一、訊據被告固坦承於上揭時地交付海洛因1 包予甲○○並收受
    1 千元之事實，惟矢口否認有何販賣第一級毒品之犯行，辯
    稱：查獲當天約凌晨時，甲○○打電話來要我幫他調海洛因
    ，我因為剛好也要買海洛因施用，所以跟「阿欽」拿2 千元
    之海洛因，然後分一半給甲○○並向他索回我代墊之1 千元
    云云。惟查，上揭事實，業據被告在檢察官偵訊中自白：96
    年3 月1 日晚上甲○○撥打我的行動電話，表示要購買1 千
    元之海洛因，我答應並約定在查獲地點交易，後來我依約前
    往交付海洛因予甲○○並收取1 千元，警察查獲時已交易完
    成；我賣毒品給甲○○就是想賺錢等語無訛（偵卷第50、60
    -62 頁），亦經證人甲○○在偵訊時結證稱：查獲當天晚上
    7 時20分許，我撥打被告之行動電話表示要向被告購買1 千
    元海洛因，被告答應並約我到查獲地點交易，警察查獲前我
    們已交易完成；是我朋友「小林」介紹我與被告交易，這是
    我和被告的第一次交易等語屬實（偵卷第49頁）。證人甲○
    ○嗣於本院審理中雖曾證稱：我當天打電話給被告，應該是
    叫被告幫我拿海洛因；我不知道被告向誰拿海洛因，電話中
    被告有說她自己也要用，被告應該沒有賺我的錢云云（審判
    筆錄第3-8 頁），惟嗣又稱：「（審判長問：當時你想取得
    1 千元的海洛因，你是想說乙○○那邊有海洛因，你向她拿
    ，或是乙○○要向別人取得海洛因再給你？）這我就不知道
    了。（審判長問：乙○○是否有告訴你她還要再去向別人拿
    海洛因？）沒有。（審判長問：你是否知道乙○○的海洛因
    是從何處拿來的？）我不知道。」等語，足見甲○○實際上
    並不知被告將如何取得應交付予伊之海洛因，而無與被告合
    資購買毒品之意思。況查，被告自承：我跟「阿欽」拿的另
    一半海洛因我用掉了；我當時被警察查獲的海洛因不是跟「
    阿欽」拿的等語（準備程序筆錄第2 頁），益徵其所辯：甲
    ○○打電話要我幫他調海洛因時，剛好我也要買海洛因施用
    ，所以與甲○○合資向「阿欽」拿2 千元之海洛因乙節不實
    ，蓋被告為警查獲時身上既然已有另向他人購買之海洛因淨
    重0.94公克，此有該包海洛因扣案可資佐憑，足見被告並無
    為滿足毒癮而再與甲○○合資購買毒品之必要。而自被告及
    證人甲○○身上所查獲之海洛因共2 包，經送法務部調查局
    鑑定結果，確均含海洛因成分，淨重分別為0.94公克及0.09
    公克，此有該局鑑定書共2 份在卷可參，足見被告販賣予甲
    ○○之毒品確實為海洛因無訛。此外，復有被告所使用之00
    00000000號行動電話通聯紀錄1 份存卷可憑。綜上所述，本
    件事證明確，被告犯行洵堪認定，應依法論科。
二、核被告所為，係犯毒品危害防制條例第4 條第1 項之販賣第
    一級毒品罪。被告持有海洛因之低度行為，應為販賣海洛因
    之高度行為所吸收，不另論罪。再被告販賣海洛因之價格、
    數量尚微，與大量出售第一級毒品以賺取巨額利潤者，顯屬
    有別，其因而觸犯法定刑為死刑或無期徒刑之重典，倘處以
    法定最低本刑，本院認仍嫌過苛，情輕法重，犯罪情狀顯可
    憫恕，爰依刑法第59條規定，酌減其刑。爰審酌被告犯罪動
    機、手段、販賣海洛因之數量、所得財物、對國民健康所生
    危害之程度，及其犯後猶飾詞否認犯行等一切情狀，量處如
    主文所示之刑。自被告處查獲之海洛因1 包（淨重0.94公克
    ），為毒品危害防制條例第2 條第2 項第1 款所定之第一級
    毒品，應依同條例第18條第1 項規定，不問屬於犯人與否，
    沒收銷燬之。扣案之行動電話1 支（不含其內門號00000000
    00之晶片卡1 枚）、電子磅秤1 台、塑膠夾鍊袋7 個、包裝
    紙袋26個、分裝鏟、分裝湯匙各1 支，被告自承為其所有（
    審判筆錄第13頁），經核應係供被告犯販賣毒品罪所用之物
    ，爰均依毒品危害防制條例第19條第1 項宣告沒收。上開行
    動電話內門號0000000000晶片卡1 張，申請人為賴昱維，並
    非被告，此有該門號申請人資料1 紙在卷可佐（偵卷第68頁
    ），難認係被告所有，爰不予宣告沒收。另自甲○○處扣得
    之海洛因1 包（淨重0.09公克），雖係被告先前販賣予甲○
    ○者，惟二人既完成交易，該毒品自已脫離被告實力支配，
    僅屬本案被告販毒行為之證物，尚非本案查獲之第一級毒品
    ，自應於甲○○所涉施用毒品案件中諭知沒收，而不應在本
    案被告販毒案件中宣告沒收銷燬。又扣案之現金1 千元，為
    被告販賣第一級毒品所得，應依毒品危害防制條例第19條第
    1 項規定諭知沒收，如全部或一部不能沒收時，以其財產抵
    償之。
據上論斷，應依刑事訴訟法第299 條第1 項前段，毒品危害防制
條例第4 條第1 項、第18條第1 項、第19條第1 項，刑法第11條
前段、第59條，判決如主文。
本案經檢察官陳伯均到庭執行職務。
中    華    民    國    97    年    2     月    5     日
                  刑事第十庭審判長法  官  侯志融
                                  法  官  楊博欽
                                  法  官  歐陽漢菁
以上正本證明與原本無異
如不服本判決應於送達後10日內向本院提出上訴狀
                                  書記官  李崇文
中    華    民    國    97    年    2     月    13    日
附錄本案論罪科刑法條全文：
毒品危害防制條例第4 條
製造、運輸、販賣第一級毒品者，處死刑或無期徒刑；處無期徒
刑者，得併科新臺幣1 千萬元以下罰金。
製造、運輸、販賣第二級毒品者，處無期徒刑或7 年以上有期徒
刑，得併科新臺幣7 百萬元以下罰金。
製造、運輸、販賣第三級毒品者，處5 年以上有期徒刑，得併科
新臺幣5 百萬元以下罰金。
製造、運輸、販賣第四級毒品者，處3 年以上10年以下有期徒刑
，得併科新臺幣3 百萬元以下罰金。
製造、運輸、販賣專供製造或施用毒品之器具者，處1 年以上7
年以下有期徒刑，得併科新臺幣1 百萬元以下罰金。
前5 項之未遂犯罰之。


司法院資訊處製作；財團法人民間司法改革基金會備份。
